【裁判字號】    95,易,227
【裁判日期】    950412
【裁判案由】    業務侵占等
【裁判全文】
臺灣彰化地方法院刑事判決               95年度易字第227號
公  訴  人  臺灣彰化地方法院檢察署檢察官
被      告  丙○○
            戊○○
            甲○○
共      同
選任辯護人  洪錫爵律師
上列被告等因業務侵占等案件，經檢察官提起公訴（九十五年度
偵字第六五三、一○一二號），被告於準備程序中就被訴事實為
有罪之陳述，經告知簡式審判程序之旨，並聽取公訴人、被告、
辯護人之意見後，本院合議庭裁定由受命法官獨任進行簡式審判
程序，判決如下：
    主  文
丙○○、戊○○、甲○○共同意圖為自己不法之所有，而侵占對
於業務上所持有之物，各處有期徒刑壹年，均緩刑肆年，扣案之
黑色外套壹件、黑色帽子壹頂、眼鏡壹支均沒收。
    事  實
一、戊○○自民國九十三年起至九十四年十二月間止，任職於統
    一超商股份有限公司（下稱統一超商）大村門市，擔任早班
    即上午七時至下午三時之店員，負責門市銷售並將該門市當
    日營業所得款項匯至統一超商總公司之業務，為從事業務之
    人。丙○○、戊○○係夫妻關係，丙○○、甲○○則係朋友
    關係，其等三人因缺錢花用，竟興起由丙○○、甲○○二人
    對戊○○為假強盜之方法，而侵占戊○○業務上所持有之統
    一超商款項之意，先後於九十四年十二月二十三日至同月二
    十五日間，多次在丙○○、戊○○位於彰化縣員林鎮○○路
    一八○巷九弄十號居所進行謀議後，即基於意圖為自己不法
    所有之加重竊盜、業務侵占，以及未指定犯人誣告之犯意聯
    絡，由丙○○、甲○○依謀議計畫，先於九十四年十二月二
    十六日凌晨一時三十分許，在雲林縣西螺鎮○街路三五號前
    ，由丙○○在旁把風，甲○○持客觀上足供凶器使用之六角
    扳手一支，共同竊取蔡嫌所有之車牌號碼七七二三－ＦＧ號
    自用小客車之車牌二面，並於同日下午二時許，將竊得之上
    開二面車牌改懸掛在不知情之呂瓶即甲○○之母所有、由甲○○所使用之車牌號碼六五八七－ＧＣ號自用小客車上，以
    作為掩飾真實身分、逃避查緝之用；嗣於同日下午三時八分
    許，戊○○攜帶其業務上所持有之統一超商大村門市當日營
    業所得款項現金新臺幣（下同）八十四萬七千元，駕駛其所
    有車牌號碼○七三五－ＫＱ號自用小客車（起訴書誤載為騎
    乘機車），按謀議計畫駛至彰化縣大村鄉○村村○○路○段
    一四八號前，丙○○、甲○○即駕駛前開改懸掛車牌號碼七
    七二三－ＦＧ號之自用小客車，佯裝阻攔戊○○所駕駛上開
    自用小客車去路後，由甲○○穿戴用以掩飾其真實身分之黑
    色外套、黑色帽子、眼鏡，並下車向戊○○拿取前開款項，
    戊○○隨即將裝有前開款項之皮包一個交付予甲○○，而共
    同將該款項侵占入己；其後，戊○○再依謀議計畫，於同日
    下午三時三十分許，至彰化縣警察局員林分局大村分駐所報
    案，向警謊稱其遭二名不明人士強盜前開款項云云，而未指
    定犯人，向該管之公務員誣告犯罪。嗣經警調閱沿路監視影
    帶，並於九十五年一月十日下午一時二十分許，持本院核發
    之搜索票至甲○○位在彰化縣員林鎮○○路○段三七八巷五
    七號住所搜索，始循線查悉上情，並扣得現金十五萬三千元
    （經警發還被害人）、車牌號碼七七二三－ＦＧ號車牌一面
    ，以及甲○○所有、供本案犯罪所穿載之黑色外套一件、黑
    色帽子一頂、眼鏡一支。
二、案經彰化縣警察局員林分局報告臺灣彰化地方法院檢察署檢
    察官偵查起訴。
    理  由
一、按除被告所犯為死刑、無期徒刑、最輕本刑為三年以上有期
    徒刑之罪或高等法院管轄第一審案件者外，於刑事訴訟法第
    二百七十三條第一項程序進行中，被告先就被訴事實為有罪
    之陳述時，審判長得告知被告簡式審判程序之旨，並聽取當
    事人、代理人、辯護人及輔佐人之意見後，裁定進行簡式審
    判程序；除簡式審判程序及簡易程序案件外，第一審應行合
    議審判；刑事訴訟法第二百七十三條之一第一項、第二百八
    十四條之一分別定有明文。本件被告丙○○、戊○○、甲○○所犯均係死刑、無期徒刑、最輕本刑為三年以上有期徒刑
    或高等法院管轄第一審案件以外之罪，且於本院行準備程序
    時就被訴事實為有罪之陳述，經受命法官告知簡式審判程序
    之旨，並聽取公訴人、被告、辯護人之意見後，本院合議庭
    認無不得或不宜改依簡式審判程序進行之處，經評議結果，
    裁定改由受命法官獨任行簡式審判程序，合先敘明。
二、上開事實，業據被告丙○○、戊○○、甲○○分別於偵訊及
    本院審理時坦承不諱，核與被害人蔡嫌之配偶丁○○於警詢
    時指述之情節，以及證人即統一超商大村門市店長乙○○、
    目擊者賴文元於警詢與偵訊時證述之情節，均相符合，並有
    扣押物品目錄、贓物認領保管單、車輛竊盜車牌失竊資料個
    別查詢報表－查詢車牌認可資料、車籍作業系統－查詢認可
    資料、彰化縣警察局員林分局大村分駐所受理各類案件紀錄
    表、受理刑事案件報案三聯單各一紙、照片四十四幀附卷可
    稽，復有車牌號碼七七二三－ＦＧ號車牌一面、黑色外套一
    件、黑色帽子一頂、眼鏡一支扣案為憑，足徵被告三人之自
    白確與事實相符。本件事證明確，被告三人加重竊盜、業務
    侵占、未指定犯人誣告之犯行，均堪認定。
三、按刑法第三百二十一條第一項第三款之攜帶兇器竊盜罪，係
    以行為人攜帶兇器竊盜為其加重條件，此所謂兇器，其種類
    並無限制，凡客觀上足以對人之生命、身體、安全構成威脅
    ，具有危險性之兇器均屬之，且祇須行竊時攜帶此種具有危
    險性之兇器為已足，並不以攜帶之初有行兇之意圖為必要（
    最高法院七十九年臺上字第五二五三號判例意旨參照）。查
    被告丙○○、甲○○持以供竊盜行為所用六角扳手，客觀上
    足以對他人之生命、身體、安全構成威脅，具有危險性，為
    刑法第三百二十一條第一項第三款所稱之兇器無疑。核被告
    三人所為，係犯刑法第三百二十一條第一項第三款之加重竊
    盜罪、同法第三百三十六條第二項之業務侵占罪、同法第一
    百七十一條第一項之未指定犯人誣告罪。被告三人間，就前
    揭犯行，具有犯意聯絡及行為分擔，均為共同正犯；被告丙○○、甲○○雖非業務上持有統一超商財物之人，然其等既
    與被告戊○○共同實施犯罪，依刑法第三十一條第一項規定
    ，仍應以共犯論。又被告三人係以加重竊盜、未指定犯人誣
    告為手段，而達成業務侵占之目的，是上開三罪間，即具有
    手段、目的之牽連關係，應依刑法第五十五條規定，從一較
    重之業務侵占罪論處。爰審酌被告三人為圖得一己之私利而
    侵占業務上所持有之款項、侵占款項金額達八十四萬七千元
    ，然考量其等三人素行尚佳，且業與被害人調解成立，並將
    侵占款項全數返還被害人，此有彰化縣大村鄉調解委員會九
    十五年度刑調字第○二三號調解書一紙在卷可考，犯罪後亦
    坦承犯行，態度尚屬良好等一切情狀，各量處如主文所示之
    刑。末查，被告戊○○、甲○○前未曾受有期徒刑以上刑之
    宣告；被告丙○○雖因偽造文書、妨害公務案件，前經臺灣
    高等法院臺中分院以八十七年度上易字第二四八一號分別判
    處有期徒刑三月、二月，應執行有期徒刑四月確定，然於八
    十七年十一月二十六日易科罰金執行完畢後，五年以內未曾
    再受有期徒刑以上刑之宣告，此有臺灣彰化地方法院檢察署
    刑案資料查註紀錄表及臺灣高等法院被告全國前案紀錄表各
    三份在卷可考，被告三人因一時失慮，致罹刑典，經此偵審
    程序及論罪科刑後，均應知所警惕而無再犯之虞，本院認所
    宣告之刑，以暫不執行為適當，爰分別依刑法第七十四條第
    一款、第二款規定，均宣告緩刑四年，以啟自新。扣案之黑
    色外套一件、黑色帽子一頂、眼鏡一支，係被告甲○○所有
    、供本案犯罪所用之物，此經被告甲○○供陳在卷，均應依
    刑法第三十八條第一項第二款規定沒收。至於扣案之車牌號
    碼七七二三－ＦＧ號車牌一面，屬被害人蔡嫌所有，自不得
    宣告沒收；另被告丙○○、甲○○所有、供竊盜使用之六角
    扳手一支，未據扣案，且已遭丟棄滅失，業經被告丙○○、
    甲○○陳明在卷，為免日後執行困難，亦不為沒收之諭知，
    附此敘明。
據上論斷，應依刑事訴訟法第二百七十三條之一第一項、第二百
九十九條第一項前段，刑法第二十八條、第三十一條第一項、第
一百七十一條第一項、第三百二十一條第一項第三款、第三百三
十六條第二項、第五十五條、第七十四條第一款、第二款、第三
十八條第一項第二款，罰金罰鍰提高標準條例第一條前段，判決
如主文。
中    華    民    國    95    年    4     月    12    日
                  刑事第二庭    法  官  鄭舜元
以上正本證明與原本無異。
如不服本判決，應於判決送達後10日內，向本院提出上訴狀（須
附繕本）。
告訴人或被害人對於判決如有不服具備理由請求檢察官上訴者，
其上訴期間之計算係以檢察官收受判決正本之日期為準。
中    華    民    國    95    年    4     月    13    日
                                書記官  呂雅惠
附錄本案論罪科刑法條全文：
中華民國刑法第171條
未指定犯人，而向該管公務員誣告犯罪者，處1年以下有期徒刑
、拘役或300元以下罰金。
未指定犯人，而偽造、變造犯罪證據，或使用偽造、變造之犯罪
證據，致開始刑事訴訟程序者，亦同。
中華民國刑法第321條
犯竊盜罪而有左列情形之一者，處6月以上、5年以下有期徒刑：
一於夜間侵入住宅或有人居住之建築物、船艦或隱匿其內而犯
    之者。
二  毀越門扇、牆垣或其他安全設備而犯之者。
三  攜帶兇器而犯之者。
四  結夥三人以上而犯之者。
五  乘火災、水災或其他災害之際而犯之者。
六  在車站或埠頭而犯之者。
前項之未遂犯罰之。
中華民國刑法第336條
對於公務上或因公益所持有之物，犯前條第1項之罪者，處1年以
上7年以下有期徒刑，得併科5千元以下罰金。
對於業務上所持有之物，犯前條第1項之罪者，處6月以上5年以
下有期徒刑，得併科3千元以下罰金。
前二項之未遂犯罰之。


司法院資訊處製作；財團法人民間司法改革基金會備份。
